臺灣臺北地方法院民事簡易判決     
                                   111年度北簡字第5985號
原      告  黃俊隆  
訴訟代理人  賴文智律師
            蕭家捷律師
被      告  林照    
訴訟代理人  洪金拋  
上列當事人間請求侵權行為損害賠償事件，本院於民國111年9月
15日言詞辯論終結，判決如下：
　　主    文
被告應給付原告新臺幣壹拾肆萬貳仟元，及自民國一一一年二月
十七日起至清償日止，按年息百分之五計算之利息。
原告其餘之訴駁回。
訴訟費用新臺幣肆仟零捌拾元，其中新臺幣壹仟伍佰伍拾元由被
告負擔，餘由原告負擔。
本判決原告勝訴部分得假執行。但被告如以新臺幣壹拾肆萬貳仟
元預供擔保後，得免為假執行。
原告其餘假執行之聲請駁回。
    事實及理由
一、原告主張：被告係門牌號碼臺北市○○區○○街000巷0號3樓房
    屋（下稱系爭3樓房屋）所有權人，原告係門牌號碼臺北市○
    ○區○○街000巷0號4樓房屋（下稱系爭4樓房屋）所有權人，
    系爭3樓房屋於民國110年4月19日5時許，因臥室煙蒂燃燒起
    火，致原告於睡夢中驚醒，倉皇逃生，至今餘悸猶存，受有
    龐大精神上痛苦，並致系爭4樓房屋陽台洗衣機、冷氣機毀
    損，屋內牆壁燻黑無法復原、衣服燒毀或因沾染灰燼必須送
    洗，書籍、知名球星費德勒簽名等收藏品受損導致貶值或必
    須丟棄。被告嗣僅賠償冷氣機燒毀1台、冷氣機清洗2台部分
    。為此依侵權行為法律關係，請求被告賠償洗衣機受損換新
    之費用新臺幣（下同）16,500元、系爭4樓房屋災後清潔復
    原費68,250元、油漆粉刷費75,000元、衣物書籍擺飾毀損14
    ,000元、慰撫金20萬元，共計373,750元等語。並聲明：㈠被
    告應給付原告373,750元，及自起訴狀繕本送達之日至清償
    日止，按年息5%計算之利息。㈡願供擔保請准宣告假執行。
二、被告辯稱：被告所有系爭3樓房屋於110年4月19日5時許，臥
    室因菸蒂不慎起火燃燒，濃煙自窗戶波及原告所有系爭4樓
    房屋窗戶，致原告所有窗型冷氣機1台燒毀，冷氣機2台遭 
    汙染，經被告友人洪金拋會同兩造勘察現場確認上開冷氣 
    機之損害，並無其他損害，故兩造同意成立和解，由被告將
    燒毀之冷氣機1台換新、冷氣機2台清洗保養完畢，有憑證1
    紙可證。兩造和解成立，被告並已依和解契約履行賠償完畢
    ，原告不得主張另有損害而請求賠償。只有冷氣機與紗窗有
    燒到，陽台洗衣機沒有燒到，也沒有壞，原告的玻璃沒有破
    ，煙沒有跑進去系爭4樓房屋，書沒有燒到等語。並聲明：㈠
    原告之訴及假執行之聲請均駁回。㈡如受不利判決，願供擔
    保請准宣告免為假執行。
三、得心證之理由：
　㈠按因故意、過失不法侵害他人之權利者，負損害賠償責任；
    負損害賠償責任者，除法律另有規定或契約另有訂定外，應
    回復他方損害發生前之原狀；第1項情形，債權人得請求支
    付回復原狀所必要之費用，以代回復原狀，民法第184條第1
     項前段、第213條第1項、第3項分別定有明文。
　㈡查被告所有系爭3樓房屋於110年4月19日5時22分許發生火災
    ，經臺北市消防局勘驗火災現場，研判：「…三、火災原因
    研判…(二)起火戶研判：1、據現場燃燒後之狀況…除臺北市○
    ○區○○街000巷0號3樓及前址直上樓層外牆受輕微煙燻外，火
    勢未波及鄰近其他建築物。…綜合以上研判起火戶為臺北市○
    ○區○○街000巷0號3樓。(三)起火處研判…4、現場勘查結果研
    判起火處位於林照臥室床舖西側垃圾桶一帶，經清理起火處
    附近發現垃圾桶附近物品受燒損較嚴 重，垃圾桶底部部分
    燒穿，臥室中間地面木質地板深度碳 化情形。據關係人林
    照（屋主）談話筆錄所述：『 …今 （19)日凌晨4時45至50分
    之間離家…我有抽菸習慣，每天 大約1包的菸量…菸灰缸放在
    床頭旁板凳上…』等情，顯示 關係人有抽菸習慣且會在臥室
    内抽菸，火災發生與關係人 離家時間相距約半小時，依日
    本新火災調查教本實驗證明 菸蒂等微小火源引起火災，於
    垃圾桶引火時底部會有殘留 ，地板會呈現往下燃燒之痕跡
    ，且發火時間約5分鐘至5小 時最易發火，另據關係人林徐
    秀美（妻子）談話筆錄所述 ：『…我先生（林照）平常都會
    在自己的房間裡抽菸…有 擺放一個黃色圓形的垃圾桶，平時
    房裡的垃圾桶都是我幫 忙拿去丟，最近1次將我先生房裡的
    垃圾桶拿去丟應該有5 至6天以前…抽完菸會熄在菸灰缸再倒
    在房間裡的垃圾桶 … 』等情，顯示垃圾桶已許久未清理，桶
    内累積一定程度垃 圾（可燃物），且關係人林照有在臥室
    内抽菸並將菸灰缸 中菸蒂倒入垃圾桶之習慣。因此微小火
    源於垃圾桶内與可 燃物接觸之可能性無法排除。5、本案經
    排除遭人侵入縱火 、電氣因素及遺留火種之可能性後，起
    火處若無熱源實無 法起火燃燒，經綜合研判起火原因以未
    熄菸蒂於垃圾桶内 蓄熱後起火燃燒之可能性較大。(五）結
    論：臺北市○○區 ○○街000巷0號3樓火災案，綜合現場燃燒後
    狀況、證物鑑 定結果及關係人所述，研判起火處為林照臥
    室床舖西側垃 圾桶一帶，起火原因以未熄菸蒂於垃圾桶内
    蓄熱後致起火 燃燒之可能性較大。」，有臺北市政府消防
    局111年4月22日北市消調字第1113011677號函暨檢送之火災
    原因調查鑑定書含火災現場照片等附卷可稽（見本院卷第83
    至142頁），堪認系爭3樓房屋因屋主林照未熄菸蒂於其臥室
    垃圾桶内蓄熱後起火燃燒，往外延燒系爭3樓房屋客廳、林
    徐秀美臥室、後陽台等處，系爭4樓房屋外牆受輕微煙燻。
    是以，原告依民法第184條第1項前段規定，請求被告負過失
    侵權行為損害賠償責任，核屬有據。
　㈢次查，被告所有系爭3樓房屋於110年4月19日5時許，因被告
    未熄菸蒂於其臥室垃圾桶内蓄熱後起火燃燒，火勢波及燒毀
    系爭4樓房屋之冷氣機1台，冷氣機2台遭汙染，於本件訴訟
    起訴前，被告已賠償此部分，而於110年5月2日支付嶸昌電
    器行冷氣機1台價金及冷氣機保養費共計33,000元之事實，
    為兩造所自陳，並有被告提出之收據2紙附卷可佐（見本院
    卷第81頁），堪信為真實。被告雖辯稱：被告友人洪金拋會
    同兩造勘察現場確認上開冷氣機之損害，並無其他損害，故
    兩造同意成立和解，由被告將燒毀之冷氣機1台換新、冷氣
    機2台清洗保養，有憑證1紙可證，兩造和解成立，被告並已
    依和解契約履行賠償完畢，原告不得主張另有損害而請求賠
    償等語，又被告訴訟代理人洪金拋稱：當時和解的內容是被
    告幫原告換1台新的冷氣機，還有保養屋內的2台冷氣機及換
    新的紗窗，當時說好其他的部分包括屋內客廳的油漆等原告
    要自己處理，當時說好要這樣和解，原告和被告都同意了，
    被告才開始去修的等語，但為原告所否認，被告雖提出憑證
    1紙為據，惟就被告所提其所述憑證1紙觀之，其上僅記載「
    安裝冷氣一台…清洗冷氣一對一兩台，皆已於當天完工。 黃
    先生 台北市…4樓…110.5.18」（見本院卷第187頁），其上
    並無和解或其餘請求拋棄等相關文字，自難認兩造間有成立
    和解契約或對被告所述和解之內容已達成合意；且原告表示
    該紙僅係原告簽立予冷氣行老闆使其得向被告請求費用之完
    工證明，與上述憑證之記載內容相符，堪可採信。是被告此
    部分所辯，無足憑採。
　㈣茲就原告請求之項目及金額，是否准許，分述如下：
　1.洗衣機受損換新之費用16,500元部分：
　　原告固主張其洗衣機因本件火災事故受損換新，受損16,500
    元，並提出記載品名家電金額為16,500元之110年5月12日統
    一發票1紙為證（見本院卷第19頁），但被告否認洗衣機有
    遭火燒及損壞，原告復未提出洗衣機受損照片為證，尚難認
    原告於110年5月12日購買家電支出之16,500元與本件火災事
    故有相當因果關係，是原告此部分之請求，礙難准許。
　2.系爭4樓房屋修復費用部分：
　　查原告主張其因本件火災事故受有災後清潔復原費68,250元
    、油漆粉刷費75,000元損害之事實，業據其提出報價單、估
    價單、收款證明、收據、照片等件為證（見本院卷第21至23
    頁、第161至163頁、第169至181頁），被告雖辯稱：原告的
    玻璃沒有破，煙沒有跑進去系爭4樓房屋等語，然觀諸臺北
    市政府消防局111年4月22日北市消調字第1113011677號函檢
    送之火災原因調查鑑定書內火災現場照片編號1，即可見系
    爭4樓房屋之窗戶係向下開啟，而非關閉（見本院卷第113頁
    ），堪信原告主張本件火災事故發生時系爭4樓房屋屋內牆
    壁燻黑為可採信，被告辯稱煙沒有跑進去系爭4樓房屋云云
    為不可採。而查，原告提出之報價單、估價單雖記載金額為
    68,250元、75,000元，但收款證明、收據記載之金額則為65
    ,000元、72,000元，堪認原告實際上支出之修復費用應係65
    ,000元、72,000元，故原告得請求被告賠償之修復費用係13
    7,000元（65,000元＋72,000元＝137,000元），原告請求修復
    費用逾137,000元部分，則非有據。
　3.衣物書籍擺飾毀損14,000元部分：
　　查原告主張其因本件火災事故致原告之衣服燒毀或因沾染灰
    燼必須送洗，書籍、知名球星費德勒簽名等收藏品受損導致
    貶值或必須丟棄之事實，已據其提出衣物、書籍、收藏品照
    片，及ebay網頁為證（見本院卷第25至27頁、第165至167頁
    ），被告固辯稱：原告的玻璃沒有破，煙沒有跑進去系爭4
    樓房屋，書沒有燒到等語，惟系爭4樓房屋之窗戶當時係向
    下開啟，而非關閉乙節，已如前述，並有現場照片可考（見
    本院卷第113頁、第169頁），堪認系爭3樓房屋起火後濃煙
    有進入系爭4樓房屋內導致衣物書籍擺飾受損，雖原告不能
    提出每筆財物購入日期、金額、單據以證明其損害之數額，
　　為公平計，本院依民事訴訟法第222條規定，審酌卷內衣物
    、書籍、收藏品照片及ebay網頁資訊等一切情況，認定原告
    此部分之損害額為5,000元。
　4.精神慰撫金20萬元部分：
    按不法侵害他人之身體、健康、名譽、自由、信用、隱私、
    貞操，或不法侵害其他人格法益而情節重大者，被害人雖非
    財產上之損害，亦得請求賠償相當之金額；人格權受侵害時
    ，以法律有特別規定者為限，得請求損害賠償或慰撫金，民
    法第195條第1項前段、第18條第2項分別定有明文。惟查，
    本件系爭3樓房屋因屋主林照未熄菸蒂於其臥室垃圾桶内蓄
    熱後起火燃燒，往外延燒系爭3樓房屋客廳、林徐秀美臥室
    、後陽台等處，系爭4樓房屋外牆受輕微煙燻，火勢未波及
    鄰近其他建築物之事實，已如前述，原告又未主張及舉證證
    明有遭侵害身體、健康或其他人格法益而情節重大之情形，
    應認原告僅係財產權受侵害，依法尚不得請求慰撫金。是其
    請求被告賠償慰撫金20萬元，尚非有據。
　5.綜上所述，本件原告得請求被告賠償本件火災事故所受損害
    ，為系爭4樓房屋修復費用137,000元、衣物書籍擺飾毀損5,
    000元，總計142,000元，逾此範圍之請求，則屬無據，不應
    准許。
　㈤末按遲延之債務，以支付金錢為標的者，債權人得請求依法
　　定利率計算之遲延利息；應付利息之債務，其利率未經約定
　　，亦無法律可據者，週年利率為百分之五；給付無確定期限
　　者，債務人於債權人得請求給付時，經其催告而未為給付，
　　自受催告時起，負遲延責任。其經債權人起訴而送達訴狀，
　　或依督促程序送達支付命令，或為其他相類之行為者，與催
　　告有同一之效力，民法第233條第1項前段、第203條、第229
　　條第2項分別有明文規定。本件原告請求被告給付之金錢，
    屬無確定期限之給付，經原告催告而未為給付，被告即負遲
    延責任。是原告請求被告給付自起訴狀繕本送達之日起至清
    償日止按年息5%計算之利息（見本院卷第9頁），其中自起
    訴狀繕本送達翌日即111年2月17日起至清償日止按年息5%計
    算之利息之範圍內，應屬有據，至原告逾此範圍之利息請求
    ，則非有據。
四、從而，原告依侵權行為之法律關係，請求被告給付142,000
    元，及自111年2月17日起至清償日止按年息5%計算之利息之
    範圍內，為有理由，應予准許。至原告逾此部分之請求，為
    無理由，應予駁回。　　
五、本件原告勝訴部分，係就民事訴訟法第427條訴訟適用簡易
    程序所為被告敗訴之判決，依同法第389條第1項第3款規定
    ，應依職權宣告假執行，被告陳明願供擔保聲請宣告免為假
    執行，核無不合，爰酌定相當擔保併宣告之。至原告敗訴部
    分，其假執行之聲請，因訴之駁回已失所附麗，不應准許。
六、本件為判決之基礎已臻明確，兩造其餘主張、陳述並所提證
    據，經審酌後，認均與本件之結論無礙，爰不再一一論述，
    附此敘明。
七、結論：本件原告之訴為一部有理由、一部無理由，依民事訴
    訟法第79條、第389條第1項第3款、第392條第2項，判決如
    主文。
八、本件訴訟費用額，依後附計算書確定如主文第3項所示金額
    。
中　　華　　民　　國　　111 　年　　10　　月　　6 　　日
              臺灣臺北地方法院臺北簡易庭
                                  法  官  羅富美
計  算  書：
項        目             金  額（新臺幣）    備    註
第一審裁判費             4,080元
合        計             4,080元
以上判決正本係照原本作成。
如對本判決上訴，須於判決送達後20日內向本庭（臺北市○○○路0
段000巷0號）提出上訴狀 (須按他造當事人之人數附繕本）。
中　　華　　民　　國　　111 　年　　10　　月　　6 　　日
                                  書記官  陳鳳瀴